【裁判字號】    88,簡上,293
【裁判日期】    891011
【裁判案由】    侵權行為損害賠償
【裁判全文】
臺灣臺南地方法院民事判決    八十八年度簡上字第二九三號
    上  訴  人  泰安產物保險股份有限公司台南分公司
    法定代理人  乙○○
    訴訟代理人  戊○○
                甲○○
                丁○○
    被上訴人    丙○○
右當事人間請求侵權行為損害賠償事件，上訴人對於中華民國八十八年十月二十一日
本院臺南簡易庭八十八年度南簡字第三三一號第一審判決提起上訴，本院判決如左：
    主  文
原判決關於駁回上訴人後開第二項之訴部分，及該部分假執行之聲請，並訴訟費用之
裁判均廢棄。
被上訴人應再給付上訴人新台幣肆萬玖仟壹佰柒拾肆元，及自民國八十八年二月五日
起，至清償日止，按週年利率百分之五計算之利息。
其餘上訴駁回。
第一、二審訴訟費用由被上訴人負擔十分之七，餘由上訴人負擔。
    事  實
甲、上訴人方面：
一、聲明：求為判決：
（一）原判決不利於上訴人部分廢棄。
（二）右廢棄部分，被上訴人應再給付上訴人新台幣（下同）八萬五千七百七十一元
      及自民國八十八年二月五日起至清償日止，按週年利率百分之五計算之利息。
（三）前項聲明，上訴人願供擔保，請宣告假執行。
二、陳述：
（一）被上訴人於民國八十七年二月二十五日在高雄縣路竹鄉○○○道中山路與國昌
      路口，因酒醉駕駛車號Ｃ九○六九二號自小客車，未依規定左轉，致與由上訴
      人承保之訴外人施明山所駕駛之車號Ｎ六五六一六號自小客車（下簡稱系爭車
      輛）發生車禍，經將施明山駕駛之前開受損自小客車交匯豐汽車安平保養廠修
      理後，修復費用為二十一萬七千元元，上訴人已依保險契約理賠被保險人二十
      一萬七千元，依保險法第五十三條之規定取得代位求償權，得向被上訴人請求
      賠償，詎經多次催促被上訴人均置之不理，爰訴請被上訴人給付上訴人二十一
      萬七千元，及自起訴狀繕本送達翌日起，按週年利率百分之五計算之利息。
（二）原審判決上訴人應負擔百分之五十之過失責任，其理由為「....，訴外人駕駛
      由原告承保之前開自小客車而與被告（即被上訴人）發生肇事時，未遵守行車
      速限五十五公里，而以時速近七十公里之速度超速行駛，且未注意車前狀況，
      而撞及被告駕駛之前開車輛，就本件車禍之發生，亦與有過失等情，....  」
      。惟上訴人所承保車輛之駕駛施明山，於筆錄以及刑事庭和原審均明確說明：
      當時伊行駛省道時，以車速近七十公里之速度行駛，至事故發生地點進入路竹
      鄉市區即減慢速度，到了路口時即減速慢行，見前方及左右無來車才踩油門繼
      續前行，因為被上訴人酗酒駕車以及未依規定駛入左轉彎車道任意變換車道，
      才發生交通事故等語。然原審未採證人施明山之證詞，逕以台灣高雄地方法院
      八十八年度交易字第六二號及台灣高等法院高雄分院八十八年度交上易字第八
      四號判決，認定施明山超速，就本件車禍之發生亦與有過失，應負擔百分之五
      十過失責任，其認定方式與判決，顯有瑕疵，原審顯係以「斷章取義」的方式
      來判定施明山超速，完全漠視施明山在事故發生時並未超速，且車速亦非七十
      公里。
（二）被上訴人駕駛車輛時，其酒精濃度濃度高達每公升零點三三毫克，超過標準法
      定值甚多，已違反不可駕車之規定，且其行經路口瞬間自外側快車道急速左轉
      切入內車道，按照一般人之生理狀態其反射動作是絕對無法避免，而根據台灣
      省高屏澎車輛行車事故鑑定委員會及台灣省車輛行車事故覆議委員會鑑定，均
      認定被上訴人酒醉駕車，並且未依規定左轉為肇事原因，訴外人施明山無肇事
      因素，可以明顯看出上訴人所承保之車輛並無肇事因素，並無過失。
三、證據：提出估價單、領款收據、行照、發票及台灣省高屏澎區車輛行車事故鑑定
    委員會函影本各一份為證，並聲請訊問證人施明山。
乙、被上訴人方面：
一、聲明：求為判決駁回上訴。
二、陳述：伊雖有喝酒，但係因公司中午開會才喝酒的，伊開車並無過失，訴外人施
    明山對事故之發生亦有過失，車禍發生時，上訴人有同意要幫伊修理車子，車輛
    所生的損害應由上訴人全部負責，上訴人應不能向伊請求賠償。
丙、本院依職權調閱台灣高雄地方法院地檢署八十七年度偵字第九五０三號偵查卷（
    含警卷）、台灣高雄地方法院八十八年度交易字第六二號、台灣高等法院高雄分
    院八十八年度交上易字第八四號刑事歷審卷。
    理    由
一、本件上訴人起訴主張：被上訴人於民國八十七年二月二十五日在高雄縣路竹鄉○
    ○○道中山路與國昌路口，因酒醉駕駛車號Ｃ九○六九二號自小客車，未依規定
    左轉，與上訴人所承保由訴外人施明山所駕駛之系爭車輛發生車禍，致系爭車輛
    受損，經送交匯豐汽車安平保養廠修理結果，修復費用為二十一萬七千元，上訴
    人已依保險契約理賠被保險人二十一萬七千元，依保險法第五十三條之規定取得
    代位求償權，得向被上訴人請求賠償，詎經多次催促被上訴人均置之不理，爰訴
    請被上訴人給付上訴人二十一萬七千元，及自起訴狀繕本送達翌日即八十八年二
    月五日起，按週年利率百分之五計算之遲延利息（原審判命被上訴人給付八萬五
    千七百七十一元及其法定遲延利息部分，未據被上訴人聲明不服，已告確定）。
二、被上訴人則以：伊對系爭車禍之發生並無過失，訴外人施明山對車禍之發生亦有
    過失，上訴人於車禍發生時，曾同意要幫被上訴人修復車輛，顯見車輛之損害皆
    應由上訴人負擔，上訴人應不得再向伊求償等語，資為抗辯。
三、上訴人主張被上訴人於右揭時地，因酒後駕駛自小客車且未依規定左轉，與上訴
    人所承保而由訴外人施明山所駕駛之系爭車輛發生車禍，致上訴人所承保之系爭
    車輛受損，經送修理結果，修復費用為二十一萬七千元，上訴人已依保險契約理
    賠系爭車輛之修理費二十一萬七千元等情，業據上訴人提出估價單、領款收據、
    行照、發票及台灣省高屏澎區車輛行車事故鑑定委員會函影本各一份為證，復經
    本院依職權調閱台灣高雄地方法院地檢署八十七年度偵字第九五０三號偵查卷、
    台灣高雄地方法院八十八年度交易字第六二號、台灣高等法院高雄分院八十八年
    度交上易字第八四號刑事歷審卷查核無訛，至被上訴人雖對因前開車禍之發生，
    致訴外人施明山所駕駛之系爭車輛受有損害及上訴人支出前開數額之修車費等事
    實均不爭執，然對於本件車禍之肇事責任之歸屬，則以前開情詞為辯，經查：
（一）訴外人施明山於警訊時即指稱：「當時我駕駛Ｎ六─五六一六號自小客車由岡
      山往台南市方向行駛，行經中山、國昌路口時，我行駛內快車道，到達路口我
      有減速..... 但見前方及左右均無來車，所以再踩門繼續前進行駛，但突然有
      一自小客車由外快車道急速左轉切入國昌路行駛，我見狀即踩煞車，但還是來
      不及撞上Ｃ９─０六九二小客車的左後側部分，致我Ｎ六─五六一六號自小客
      車頭全毀，我人撞上擋風玻璃，玻璃破裂，人反彈回來，頭部受傷。」（見八
      十七年三月二十四日警訊筆錄）。又參諸卷附被上訴人及系爭車輛之車損照片
      ，被上訴人之車輛係左後側遭系爭車輛右前車頭撞及（被上訴人車左後側凹陷
      破裂、系爭車輛右前側車頭凹陷破損，均較另側為嚴重），核與證人即到場處
      理車禍之警員鄭添寶於刑事庭證述：「（撞擊點為何？）被告是左後側邊位置
      。」「車角及車身保險桿都有撞擊到。」「（見刑事部分一審八十八年三月二
      日審判筆錄）等語情節相符；又被上訴人之車如與訴外人施明山所駕駛之系爭
      車輛同在內側快車道行駛，則訴外人施明山所駕駛之系爭車輛應係正面（被上
      訴人車尚在直線行駛，未開始為轉彎行為）或左前車頭（被上訴人車已開始為
      轉彎行為）撞擊被上訴人車之正後方，而非右前車頭撞擊被上訴人車之左後側
      ；且依現場圖所示，訴外人施明山所駕駛之系爭車輛撞及被上訴人車之前，並
      無任何煞車痕，證人即到場處理車禍之警員鄭添寶亦於刑事部分到庭證稱：「
      現場並無告訴人剎車痕跡」等語（同上筆錄），顯見上訴人主張本件車禍應係
      被上訴人自外突然左轉，致訴外人施明山閃避不及而撞及被上訴人車輛等語，
      應可採信。
（二）按飲酒後其吐氣所含酒精成份超過每公升０‧二五毫克以上者，不得駕車；又
      汽車行駛至交岔路口欲左轉彎時，應距交岔路三十公尺前換入內側車道，道路
      交通安全規則第一百十四條第二款、第一百零二條第一項第五款分別定有明文
      。查本件肇事路段行車速限為時速五十公里，此觀卷附道路交通事故調查報告
      表已明；又被上訴人於肇事後經警測試結果，其吐氣所含酒精成份每公升為０
      ‧三二毫克，此為被上訴人於刑事部分警訊迄偵審中自承在卷，被上訴人於此
      情況下駕車，已違反上述酒後不得駕車之規定，且其駕車行經肇事路段時，本
      應注意上述規定，而依當時情形又無不能注意之情形，竟疏未注意其於交岔路
      口欲左轉彎時，應距交岔路口三十公尺換入內側車道，竟冒然自外側車道駛入
      左轉彎，致與系爭車輛撞擊，致系爭車輛受有損害，顯有應注意能注意而不注
      意之過失之情形，而本件車禍，經送臺灣省高屏澎區車輛行車事故鑑定委員會
      及台灣省車輛行車事故覆議委員會鑑定，亦均認係被上訴人酒後駕車，未依規
      定左轉為肇事原因，有該會鑑定意見書各一紙附於刑事卷可稽，是被上訴人對
      本件車禍之發生顯有過失，應可認定，被上訴人抗辯其無過失，顯無足取。
（三）次按行車速度，依標誌之規定，無標誌者，在市區道路，時速不得超過四十公
      里，在郊外道路時速不得超過六十公里；又汽車行駛時，駕駛人應注意車前狀
      況及兩車併行之間隔，並隨時採取必要之安全措施，道路交通安全規則第九十
      三條第一款及第九十四條第三項分別定有明文。經查，本件肇事路段行車速限
      為時速五十公里，已如前述，而訴外人施明山疏未注意遵守行車速限之規定，
      係以時速近七十公里之速度超速行駛，業經訴外人施明山於偵查時陳述明確（
      詳台灣高雄地方法院檢察署八十七年偵字第九五０三號傷害案八十七年五月七
      日訊問筆錄），則訴外人未注意車前狀況，且超速行駛，就本件車禍之發生，
      亦應與有過失，上訴人主張訴外人施明山並無過失等語，尚無可採。
四、按因故意或過失，不法侵害他人權利者，負損害賠償責任；又被保險人因保險人
    應保險責任之損失發生，而對於第三人有損失賠償請求權，保險人得於給付賠償
    金額後，代位行使被保險人對於第三人之請求權；但其所請求之數額，以不逾賠
    償金額為限，民法第一百八十四條第一項前段及保險法第五十三條第一項分別定
    有明文。又按負損害賠償責任者，除法律另有規定或契約另有訂定外，應回復他
    方損害發生前之原狀；應回復原狀者，如經債權人定相當期限催告後，逾期不為
    回復時，債權人得請求以金錢賠償其損害，民法第二百十三條第一項、第二百十
    四條亦分別定有明文。又物被毀損時，被害人依據民法第二百十三條至第二百十
    五條之適用請求時，依民法第一百九十六條請求賠償物被毀損所減少之價額，得
    以修復費用為估定之標準，但以必要者為限（例如：修理材料以新品換舊品，應
    予折舊），被害人如能證明其物因毀損所減少之價額，超過必要之修復費用時，
    就其差額，仍得請求賠償，最高法院七十七年五月十七日第九次民事庭會決議可
    資參照。本件上訴人所承保為訴外人施明山所駕駛之系爭車輛因被上訴人之過失
    行為，致其車輛毀損，計支付修復費用二十一萬七千元（其中零件為十七萬四千
    四百元、工資為四萬二千六百元）之事實，已據上訴人提出估價單一份及發票一
    紙為證，堪信為真實。又系爭車輛為八十六年五月出廠，此有行車執照一紙附卷
    可憑，距本件交通事故發生時即八十七年二月二十五日有十個月之久，而系爭車
    輛修復費用二十一萬七千元，其中十七萬四千四百元為新零件更換毀損之舊零件
    ，揆諸首開說明，以修復費用為估定賠償之標準時，自應將零件折舊部分予以扣
    除，始為必要費用，又依行政院所頒固定資產耐用年數表及固定資產折舊率之規
    定，其他業用客車（含本件自小客車）之耐用年數為五年，則被上訴人所得請求
    零件之費用於扣除折舊費用後為十五萬零一百七十八元【其計算方式：殘價＝取
    得成本÷（耐用年數＋１）即１７４４００÷（５＋１）＝２９０６７（小數點
    以下四捨五入），折舊額＝（取得成本殘價）×折舊率×年數）即（00000
    0－00000）×０‧２×１０÷１２＝２４２２２（小數點以下四捨五入）
    】，合計系爭車輛所有人得請求賠償之金額應為十九萬二千七百七十八元。
五、次按損害之發生或擴大，被害人與有過失者，法院得減輕賠償金額，或免除之，
    民法第二百十七條分別定有明文。經查，本件系爭車輛駕駛人施明山對車禍之發
    生亦有過失，已如前述，車輛所有人將系爭車輛交付施明山駕駛自應承擔其過失
    ，本院審酌系爭車禍之發生主要係因被上訴人酒醉駕車及違規左轉所致，被上訴
    人應負主要之過失責任等情，認定被上訴人應負百分七十之過失，訴外人施明山
    則應負百分之三十之過失，則被上訴人應賠償之金額應減為十三萬四千九百四十
    五元（元以下四捨五入）。
六、綜上所述，上訴人本於保險法第五十三條及侵權行為損害賠償之法律關係，請求
    被上訴人給付二十一萬七千元，及自起訴狀繕本送達翌日起即八十八年二月五日
    起至清償日止，按週年利率百分之五計算之利息，於十三萬四千九百四十五元，
    及自民國八十八年二月五日起至清償日止之法定遲延利息部分，為有理由，應予
    准許，逾此部分之請求，為無理由，應予駁回。是則原審僅判命被上訴人給付上
    訴人八萬五千七百七十一元及法定利息，而駁回上訴人其餘部分之請求，尚有未
    洽，則上訴人就此部分，提起上訴，指摘原判決此部分不當，求為廢棄改判，非
    無理由，爰由本院將此部分判決予以廢棄改判如主文第二項所示（即本院核准之
    金額與原審判命給付金額之差額四萬九千一百七十四元及法定遲延利息）。至原
    審駁回上訴人超過十三萬四千九百四十五元本息之請求及假執行之聲請，並無不
    合，上訴人上訴意旨指摘原判決此部分不當，求為廢棄改判，為無理由，應予駁
    回
七、據上論結，本件上訴為一部有理由，一部無理由，依民事訴訟法第四百三十六條
    之一第三項、第四百五十條、第四百四十九條第一項、第七十九條但書，判決如
    主文。
中      華      民      國    八十九    年      十      月      十一    日
                                      臺灣臺南地方法院民事第二庭
~B審判長法  官  蔡美美
~B      法  官  莊玉熙
~B      法  官  童來好
右正本證明與原本無異
本判決不得上訴
中      華      民      國    八十九    年      十      月      十一    日
~B  法院書記官  鄭佩玉


司法院資訊處製作；財團法人民間司法改革基金會備份。
